【裁判字號】    99,訴,750
【裁判日期】    990414
【裁判案由】    毒品危害防制條例
【裁判全文】
臺灣板橋地方法院刑事判決               99年度訴字第750號
公  訴  人  臺灣板橋地方法院檢察署檢察官
被      告  甲○○
上列被告因違反毒品危害防制條例案件，經檢察官提起公訴（98
年度毒偵字第9148號），本院依簡式審判程序判決如下：
    主  文
甲○○施用第一級毒品，累犯，處有期徒刑壹年；扣案之第一級
毒品海洛因壹包（驗餘淨重零點貳捌參零公克）、第二級毒品甲
基安非他命壹包（驗餘淨重零點陸捌肆捌公克）、含有第一級毒
品海洛因成分之香菸壹支（驗餘淨重零點柒零玖貳公克）均沒收
銷燬，分裝鏟壹支、磅砰壹個均沒收。
    事  實
一、甲○○前因施用毒品案件，經本院以87年度毒聲字第19號裁
    定送觀察、勒戒後，認無繼續施用毒品之傾向，於執行完畢
    釋放，並由臺灣板橋地方法院檢察署檢察官以87年度偵字第
    9991、11880 號為不起訴處分確定。復因施用毒品案件，經
    本院以87年度聲字第4569號裁定送觀察、勒戒後，認有繼續
    施用毒品之傾向，再經本院以88年度毒聲字第2564號裁定施
    以強制戒治，於民國88年10月19日停止戒治釋放，迄89年4
    月20日期滿未經撤銷停止戒治，視為強制戒治執行完畢；且
    由檢察官提起公訴，經本院以88年度易字第26 66 號判處有
    期徒刑10月確定（其與另案違反槍砲彈藥刀械管制條例、偽
    造文書案件所處之有期徒刑1 年2 月、4 月，經本院以89年
    度聲字第1062號裁定應執行有期徒刑2 年2 月確定，嗣與前
    案假釋撤銷後之殘刑2 年5 月又4 日接續執行，於92年6 月
    3 日縮短刑期假釋出監《嗣該假釋又被撤銷，應執行殘刑10
    月又1 日，已與另案接續執行完畢，詳下述》）。惟於上開
    強制戒治執行完畢後5 年內，又開始迭犯施用毒品罪，先後
    經：(一)本院以93年度易字第560 號判處有期徒刑1 年確定（
    其與另案違反槍砲彈藥刀械管制條例所處之有期徒刑1 年8
    月，經本院以95年度聲字第1472號裁定應執行有期徒刑2 年
    7 月確定，嗣與罰金易服勞役及前述假釋撤銷後之殘刑10月
    又1 日接續執行，於96年1 月31日縮短刑期假釋出監，迄97
    年10月26日期滿未經撤銷假釋，其未執行之刑以已執行論，
    致使本案成立累犯）；(二)本院以98年度訴字第2196號判處有
    期徒刑8 月確定；(三)本院以98年度訴字第3410號判處有期徒
    刑1 年確定（上開二案所處之刑，目前仍在執行中）。
二、詎甲○○仍不知悔改，竟基於同時施用第一級毒品海洛因及
    第二級毒品甲基安非他命之犯意，於98年12月4 日15時許，
    在其位於臺北縣土城市○○路○ 段228 巷2 弄7 號4 樓住處
    ，以將海洛因及甲基安非他命一併摻入香菸點燃吸用之方法
    ，同時施用第一級毒品海洛因及第二級毒品甲基安非他命1
    次。嗣為警於同日16時許，在其上址住處查獲，並扣得第一
    級毒品海洛因1 包（淨重0.2860公克，取樣0.0030公克鑑定
    用罄，驗餘淨重0.2830公克）、第二級毒品甲基安非他命1
    包（淨重0.6850公克，取樣0.0002公克鑑定用罄，驗餘淨重
    0.6848公克）、含有第一級毒品海洛因成分之香菸1 支（淨
    重0.7620公克，取樣0.0528公克鑑定用罄，驗餘淨重0.7092
    公克）及甲○○所有、供其同時施用第一、二級毒品所用之
    分裝鏟1 支、磅砰1 個，始偵悉上情。經警採集甲○○之尿
    液檢體送驗結果，亦呈鴉片類及安非他命類之陽性反應。
三、案經臺北縣政府警察局新莊分局報請臺灣板橋地方法院檢察
    署檢察官偵查起訴。本院於準備程序進行中，被告就被訴事
    實為有罪之陳述，經告知被告簡式審判程序之旨，並聽取當
    事人之意見後，合議庭裁定由受命法官獨任進行簡式審判程
    序。
    理  由
一、上揭事實，迭據被告甲○○於警詢、偵訊及本院審理時坦承
    不諱，且有白色粉末1 包、白色結晶1 包、香菸1 支、分裝
    鏟1 支、磅砰1 個扣案可資佐證。上開扣案之白色粉末，經
    送鑑定結果，為第一級毒品海洛因無訛，淨重0.2860公克，
    取樣0.0030公克鑑定用罄，驗餘淨重0.2830公克；上開扣案
    之白色結晶，經送鑑定結果，為第二級毒品甲基安非他命無
    訛，淨重0.6850公克，取樣0.0002公克鑑定用罄，驗餘淨重
    0.6848公克；上開扣案之香菸1 支，亦檢出第一級毒品海洛
    因之成分，其淨重0.7620公克，取樣0.0528公克鑑定用罄，
    驗餘淨重0.7092公克等情，此有交通部民用航空局航空醫務
    中心98年12月18日航藥鑑字第0986433 號、0000000 號、00
    00000 號毒品鑑定書3 份在卷可憑。又被告為警查獲後，經
    警採集其尿液檢體送驗結果，呈鴉片類及安非他命類之陽性
    反應，有臺北縣政府警察局新莊分局偵辦毒品案件被移送者
    姓名及代碼對照表、臺灣檢驗科技股份有限公司98年12月22
    日、同年月31日濫用藥物檢驗報告各1 份附卷可稽，足以擔
    保被告之自白與事實相符，而值採信。
二、按毒品危害防制條例於92年7 月9 日修正公布，自93年1 月
    9 日施行，其中第20條、第23條將施用毒品之刑事處遇程序
    ，區分為「初犯」及「5 年內再犯」、「5 年後再犯」。依
    其立法理由之說明：「初犯」，經觀察、勒戒或強制戒治後
    ，應為不起訴處分或不付審理之裁定；經觀察、勒戒或強制
    戒治執行完畢釋放後，「5 年內再犯」者，因其再犯率甚高
    ，原實施之觀察、勒戒及強制戒治既已無法收其實效，爰依
    法追訴或裁定交付審理。至於經觀察、勒戒或強制戒治執行
    完畢釋放後，「5 年後再犯」者，前所實施之觀察、勒戒或
    強制戒治已足以遮斷其施用毒品之毒癮，為期自新及協助其
    斷除毒癮，仍適用「初犯」規定，先經觀察、勒戒或強制戒
    治之程序。從而依修正後之規定，僅限於「初犯」及「5 年
    後再犯」二種情形，始應先經觀察、勒戒或強制戒治程序。
    倘被告於5 年內已再犯，經依法追訴處罰，縱其第3 次（或
    第3 次以上）再度施用毒品之時間，在初犯經觀察、勒戒或
    強制戒治執行完畢釋放5 年以後，已不合於「5 年後再犯」
    之規定，且因已於「5 年內再犯」，顯見其再犯率甚高，原
    實施觀察、勒戒或強制戒治，已無法收其實效，即應依該條
    例第10條處罰（最高法院95年第7 次刑事庭會議決定參照）
    。查被告有上揭事實欄第一項所示之觀察、勒戒、強制戒治
    及科刑處罰紀錄，此有臺灣高等法院被告前案紀錄表在卷可
    憑。被告於89年4 月20日強制戒治執行完畢後5 年內，又開
    始迭犯施用毒品罪，先後經：(一)本院以93年度易字第560 號
    判處有期徒刑1 年確定；(二)本院以98年度訴字第2196號判處
    有期徒刑8 月確定；(三)本院以98年度訴字第3410號判處有期
    徒刑1 年確定，縱令被告於本案再度施用毒品之時間，係在
    上開強制戒治執行完畢5 年以後，揆諸前揭說明，已非屬「
    5 年後再犯」，仍應依毒品危害防制條例第10條規定處罰。
    綜上所述，本案事證明確，被告犯行堪予認定，應依法論科
    。
三、查海洛因、甲基安非他命分別係屬毒品危害防制條例所定之
    第一、二級毒品。核被告所為，係犯毒品危害防制條例第10
    條第1 項之施用第一級毒品罪及同條第2 項之施用第二級毒
    品罪。其持有第一級毒品海洛因、第二級毒品甲基安非他命
    之低度行為，各為施用之高度行為所吸收，均不另論罪。被
    告供稱其係將海洛因及甲基安非他命一併摻入香菸點燃吸用
    之方法同時施用，衡情尚非全然不足採信，復查無證據足認
    被告係以不同方法分別施用，應認其係以一行為同時施用第
    一、二級毒品，為想像競合犯，應依刑法第55條規定，從一
    重以施用第一級毒品罪處斷。又被告曾受如上揭事實欄第一
    項所示之有期徒刑執行完畢，有臺灣高等法院被告前案紀錄
    表可考，其於有期徒刑執行完畢後5 年以內，故意再犯本件
    有期徒刑以上之罪，為累犯，應依刑法第47條第1 項規定加
    重其刑。爰審酌被告前因施用毒品，曾受觀察、勒戒及強制
    戒治之執行完畢，獲有不起訴處分之寬典，仍不思戒除惡習
    ，再次漠視法令而犯本罪，非但戕害健康，對於社會風氣、
    治安亦潛有相當危害，惟念其施用毒品所生惡害，實以自戕
    身心健康為主，對於他人生命、身體、財產等法益，尚無重
    大明顯之實害，兼衡其素行狀況、智識程度、犯罪之動機、
    目的、手段暨自始至終均坦承犯行，犯罪後之態度尚佳，認
    有悔意等一切情狀，量處如主文所示之刑，以示懲儆。扣案
    之海洛因1 包（淨重0.2860公克，取樣0.0030公克鑑定用罄
    ，驗餘淨重0.2830公克）、甲基安非他命1 包（淨重0.6850
    公克，取樣0.0002公克鑑定用罄，驗餘淨重0.6848公克）、
    香菸1 支（淨重0.7620公克，取樣0.0528公克鑑定用罄，驗
    餘淨重0.7092公克）所含之海洛因成分，分別為本案查獲之
    第一、二級毒品，且因香菸與海洛因成分已混雜而無從析離
    ，不問屬於犯人與否，均應依毒品危害防制條例第18條第1
    項前段規定沒收銷燬。至於扣案之分裝鏟1 支、磅砰1 個，
    則為被告所有，供其犯本案同時施用第一、二級毒品罪所用
    之物，業據被告供承在卷，爰均依刑法第38條第1 項第2 款
    規定宣告沒收之。
據上論斷，應依刑事訴訟法第273 條之1 第1 項、第299 條第1
項前段，毒品危害防制條例第10條第1 項、第2 項、第18條第1
項前段，刑法第11條前段、第55條、第47條第1 項、第38條第1
項第2 款，判決如主文。
本案經檢察官黃明絹到庭執行職務。
中    華    民    國    99    年    4     月    14    日
                  刑事第八庭    法  官  朱嘉川
以上正本證明與原本無異。
如不服本判決應於收受送達後10日內向本院提出上訴書狀，並應
敘述具體理由；其未敘述上訴理由者，應於上訴期間屆滿後20日
內向本院補提理由書（均須按他造當事人之人數附繕本）「切勿
逕送上級法院」。
                                書記官  陳聖儒
中    華    民    國    99    年    4     月    15    日
附錄本案論罪科刑法條全文：
毒品危害防制條例第10條
施用第一級毒品者，處6 月以上5 年以下有期徒刑。
施用第二級毒品者，處3 年以下有期徒刑。

司法院資訊處製作；財團法人民間司法改革基金會備份。
